臺灣士林地方法院交通事件裁定　　　　　　　　　　　九十年度交聲字第二三九號
　　原處分機關　臺北巿交通事件裁決所
　　受處分人　　甲○○
　　即異議人
右列受處分人因違反道路交通管理處罰條例案件，對於臺北市交通事件裁決所於民國
九十年五月九日所為之處分（原處分案號：北市裁三字第裁二二－Ｈ0000000
0號），聲明異議，本院裁定如左：
        主  文
原處分撤銷。
甲○○汽車駕駛人，駕駛汽車酒精濃度過量，因而肇事致人受傷，處罰鍰新臺幣陸仟
元，並吊扣其駕駛執照壹年。又違反汽車駕駛人駕駛汽車肇事致人受傷，應即採取救
護或其他必要措施，並向警察機關報告，不得駛離之規定，吊扣其駕駛執照陸個月。
        理  由
一、原處分機關係以受處分人即異議人於民國九十年二月二十日晚間十一時四十五分
    許，駕駛車號ＢＦ－九八四二號自小客車沿台中縣大雅鄉○○街右轉民生路時，
    不慎撞及陳奇宏所駕駛車號ＲＨ－二七八八號自小貨車，致使該車當場翻覆，受
    處分人嗣為警於民富街九十八號前攔獲，經警舉發酒精濃度過量（測試值為零點
    三一ＭＧ＼Ｌ）、駕駛汽車肇事致人受傷，未採取救護而逃逸，爰依道路交通管
    理處罰條例第三十五條第一項第一款及第六十二條第一項規定，裁處罰鍰新臺幣
    陸仟元及吊銷駕駛執照，並永久不得考領駕駛執照。
二、聲明異議意旨略以：受處分人雖於九十年二月二十日晚間十一時許，與客戶飲酒
    後，駕駛車號ＢＦ－九八四二號自小客車行經台中縣大雅鄉○○街、民生路四段
    交叉口時，不慎撞及陳奇宏所駕駛車號ＲＨ－二七八八號自小貨車，因發生車禍
    當時其受酒精作用及驚嚇影響，未立即停車，惟稍待清醒立即將車輛駛進巷道內
    迴轉，往車禍地點前進，在接近車禍地點時而為警攔獲，倘受處分人有肇事逃逸
    之情事，大可直行楓林街而與車禍現場背道而馳，加速駛離現場，怎可能在返回
    車禍現場途中為警攔獲，足見被告並無肇事逃逸之情形，且其所涉公共危險罪部
    分經臺灣臺中地方法院檢察署檢察官偵查結果，亦認其無肇事逃逸之故意，是原
    處分機關裁處永久吊銷駕駛執照，顯然認定事實有誤，爰依法聲明異議等語。
三、按汽車駕駛人飲酒後其吐氣所含酒精成份超過每公升○．二五毫克以上者，不得
    駕車，道路交通安全規則第一百十四條第二款定有明文。又修正前道路交通管理
    處罰條例第三十五條第一項第一款規定：汽車駕駛人，駕駛汽車酒精濃度過量者
    ，處新台幣六千元以上一萬二千元以下罰鍰，並當場禁止其駕駛及吊扣其駕駛執
    照六個月。因而肇事致人受傷者，並吊扣其駕駛執照一年。另汽車駕駛人駕駛汽
    車肇事致人受傷或死亡，應即採取救護或其他必要措施，並向警察機關報告，不
    得駛離；違者吊扣其駕照三個月至六個月；逃逸者吊銷駕駛執照，道路交通管理
    處罰條例第六十二條第一項亦有明文（按道路交通管理處罰條例於九十年一月十
    七日修正，同年六月一日起施行，惟該條例第六十二條未經修正）。
四、查受處分人甲○○於民國九十年二月二十日晚間十一時四十五分許與友人飲酒後
    ，已知其服用酒精濃度過量，依法不得駕車，竟仍駕駛車號ＢＦ－九八四二號自
    小客車沿台中縣大雅鄉○○街欲右轉民生路四段時，不慎撞及由陳奇宏所駕駛車
    號ＲＨ－二七八八號自小貨車，致使該車當場翻覆，陳奇宏因而受有頭部外傷、
    右臉部擦傷、頸部、左手前臂挫傷等傷害，受處分人於肇事後因驚惶未定而未採
    取救護或其他必要措施，仍繼續駕駛車號ＢＦ－九八四二號自小客車沿楓林街直
    行，嗣受處分人回神後欲返回肇事地點，即右轉民權街再右轉民富街，尚未到達
    肇事地點前已在民富街九十八號前為警攔獲，經警檢測其酒精濃度值達○．三一
    ＭＧ＼Ｌ等情，業經受處分人自承在卷，並經證人陳奇宏指訴綦詳，而陳奇宏確
    受有頭部外傷、右臉部擦傷、頸部、左手前臂挫傷等傷害，亦有清泉綜合醫院診
    斷證明書乙紙在卷足憑，且被告經警於八十九年二月二十一日凌晨零時一分許檢
    測酒精濃度，其吐氣所含酒精成份達每公升○．三一毫克，已超過每公升○．二
    五毫克以上乙節，亦有酒精濃度測試紙、測試觀察紀錄表各乙張在卷可按，此外
    復有道路交通事故調查報告表、路線圖等附卷可稽，並經本院依職權調閱臺中地
    方法院檢察署九十年度偵字第三九九○號偵查卷宗查明屬實，是受處分人確有汽
    車駕駛人，駕駛汽車酒精濃度過量，因而肇事致人受傷之違規情事，已堪認定。
    又受處分人雖不否認其肇事後雖仍繼續駕車沿楓林街行駛，而未採救護或其他必
    要措施，亦未向警察機關報告等情，惟堅決否認其有肇事逃逸之故意，並以前揭
    情詞置辯。經查，依臺中地方法院檢察署九十年度偵字第三九九○號偵查卷內所
    附警方繪製之路線圖所示，受處分人於車禍發生後確實由楓林街直行約二百公尺
    後，再右轉民權街，沿民權街直行約三百公尺後，即右轉民富街而於民富街九十
    八號前為警攔獲，關於此點，業經本院核閱上開路線圖內容無訛，並有上開路線
    圖在卷足參，核與受處分人所辯上情大致相符。衡情受處分人果若意圖肇事逃逸
    而駛離現場，大可沿楓林街反向直行，以求儘速逃離現場，是被告所辯其車禍發
    生時受酒精作用及驚嚇影響，未立即停車，俟其清醒後即要返回肇事地點，惟於
    民富街九十八號前即為警攔檢，並無肇事逃逸之故意等情，尚堪採信。況受處分
    人此部分行為所涉肇事逃逸之罪嫌，經臺灣臺中地方法院檢察署檢察官偵查結果
    ，亦認受處分人應無肇事逃逸之故意，而於該署九十年度偵字第三九九○號聲請
    簡易判決處刑書內不另為不起訴處分，有前揭聲請簡易判決處刑書乙份在卷為憑
    ，故原處分機關認受處分人肇事逃逸，而依道路交通管理處罰條例第六十二條第
    一項規定，裁處吊銷受處分人之駕駛執照，並永久禁考，尚有未洽，異議人此部
    分之異議，為有理由。再者，受處分人雖無肇事逃逸之故意，惟其於肇事致人受
    傷後，未立即停車，亦未採取救護或其他必要措施，且未向警察機關報告，反而
    駕車駛離現場，已違反道路交通管理處罰條例第六十二條第一項汽車駕駛人駕駛
    汽車肇事致人受傷，應即採取救護或其他必要措施，並向警察機關報告，不得駛
    離之規定，依法應裁罰吊扣其駕照三個月至六個月，堪予認定。末按，道路交通
    管理處罰條例第三十五條規定業於九十年一月十七日修正公布，並自同年六月一
    日起施行，修正前該條第一項第一款規定：「汽車駕駛人，駕駛汽車酒精濃度過
    量者，處新台幣六千元以上一萬二千元以下罰鍰，並當場禁止其駕駛及吊扣其駕
    駛執照六個月。因而肇事致人受傷者，並吊扣其駕駛執照一年。」而修正後道路
    交通管理處罰條例第三十五條第一項第一款規定：「汽車駕駛人駕駛汽車經測試
    檢定有酒精濃度超過規定標準者，處新台幣一萬五千元以上六萬元以下罰鍰，並
    當場禁止其駕駛及吊扣其駕駛執照一年。因而肇事致人受傷者，並吊扣其駕駛執
    照二年。」新舊法經比較結果，新法除罰鍰數額提高外，並延長吊扣駕駛執照之
    期間，修正後之新法顯然不利於行為人，參照大法官會議第一四二號解釋意旨、
    現行稅捐稽徵法第四十八條之三、行政秩序罰法草案第三條均已揭示「從新從輕
    」原則之適用，堪認於行政秩序罰案件，仍應有「從新從輕原則」之適用。本院
    比較新舊法結果認新法既不利於異議人，自應適用修正前道路交通管理處罰條例
    第三十五條第一項第一款之規定，附此敘明。綜上所述，異議人所持異議之理由
    尚非無據，原處分機關認受處分人駕駛汽車酒精濃度過量，僅裁處罰鍰新臺幣六
    千元，並禁止駕駛，而未吊扣其駕駛執照，已屬有違。另受處分人肇事致人受傷
    後，雖未即採取救護或其他必要措施，亦未向警察機關報告，惟其尚無肇事逃逸
    之故意，已如前述，原處分機關裁處吊銷駕駛執照，並永久禁考，亦有違誤，原
    處分既有上開違誤，自應予以撤銷，另為適法之處罰。本院審酌受處分人違規情
    節之輕重及其事後已與被害人陳奇宏達成和解等一切情狀，認應依修正前道路交
    通管理處罰條例第三十五條第一項第一款及同條例第六十二條第一項之規定，諭
    知如主文第二項所示之處罰。至異議人雖另抗辯其酒醉駕車之行為已由臺灣臺中
    地方法院判處拘役伍拾日，可否再處性質相近之罰鍰處分云云。惟刑法公共危險
    罪關於酒醉駕車之處罰，係屬刑罰，而修正前道路交通管理處罰條例第三十五條
    第一項關於酒精濃度過量而駕駛車輛之行為，應處罰鍰及吊扣或吊銷駕駛執照，
    則屬行政秩序罰，兩者性質及目的均屬不同，自可分別依照規定予以處罰，不生
    重複之問題，併予敘明。
五、據上論結，應依道路交通案件處理辦法第二十條，裁定如主文。
中      華      民      國    九十一    年      三      月    二十九    日
                                      臺灣士林地方法院交通法庭
                                          法  官  陳  章  榮
右正本證明與原本無異。
如不服本裁定應於送達後五日內向本院提出抗告狀。
                                          書記官  嚴  慧  萍
中      華      民      國    九十一    年      四      月      四      日
